【裁判字號】    91,訴,3677
【裁判日期】    920430
【裁判案由】    違反稅捐稽徵法
【裁判全文】
臺灣高雄地方法院刑事判決                        九十一年度訴字第三六七七號
    公  訴  人  臺灣高雄地方法院檢察署檢察官
    被      告  甲○○
右被告因違反稅捐稽徵法案件，經檢察官提起公訴（九十一年度偵緝字第一二○二號
），本院判決如左：
    主  文
甲○○無罪。
    理  由
一、公訴意旨略以：被告甲○○係設於高雄市○○區○○街九八之五號之「允崇企業
    有限公司」（下稱允崇公司）負責人，為納稅義務人，明知乙○○於民國八十五
    年間並未於允崇公司工作，亦未支領薪資或任何報酬，竟於八十五年間申報允崇
    公司八十五年度營利事業所得稅時，向財政部高雄市國稅局虛列乙○○之薪資費
    用為新臺幣（下同）十萬元，並製作當年度各類所得扣繳暨免扣繳憑單，向該局
    申報，逃漏該年度營利事業所得稅二萬五千元，足生損害於乙○○及影響稅捐稽
    徵管理之正確性。嗣經乙○○接獲財政部高雄市國稅局八十五年度綜合所得稅核
    定通知書後，向該局提出檢舉，始悉上情，因認被告涉有違反稅捐稽徵法第四十
    一條之罪嫌等語。
二、按犯罪事實應依證據認定之，無證據不得推定其犯罪事實；又不能證明被告犯罪
    ，應諭知無罪之判決，刑事訴訟法第一百五十四條及第三百零一條分別定有明文
    。又按刑事訴訟法上所謂認定犯罪事實之證據，係指足以認定被告確有犯罪行為
    之積極證據而言，如未能發現相當證據或證據不足以證明，自不能以推測或擬制
    之方法，以為裁判基礎，最高法院二十九年上字第三一０五號及四十年台上字第
    八十六號分別著有判例；而認定不利於被告之事實，須依積極證據，苟積極證據
    不足為不利被告之認定時，即應為有利於被告之認定，更不必有何有利之證據，
    亦有最高法院三十年上字第八一六號判例可資參照。若證據資料在經驗科學上或
    論理法則上尚有對被告較為有利之存疑，而無從依其他客觀方法排除此項合理之
    可疑，即不得以此資料作為斷罪之基礎，且刑事訴訟制度受「倘有懷疑，則從被
    告之利益為解釋」、「被告應被推定為無罪」之原則所支配，故得為訴訟上之證
    明者，無論為直接或間接證據，須客觀上於一般人均不致有所懷疑而達於確信之
    程度者，始可據為有罪之認定，倘其證明尚未達於「確信」之程度，而有合理可
    疑存在時，即難據以為被告不利認定，換言之，在法律判斷上，即不能為被告有
    罪之認定。
三、本案公訴人認被告涉有違反稅捐稽徵法第四十一條罪嫌，係以告訴人乙○○之指
    訴及卷內所附檢舉書、扣繳憑單、營利事業所得稅結算申報書為其論罪依據。訊
    據被告甲○○固坦承為允崇公司負責人，並於八十五年度向財政部高雄市國稅局
    申報乙○○向允崇公司領得薪資十萬元之事實，惟堅詞否認有何逃漏稅捐犯行，
    辯稱：伊擔任允崇公司負責人期間，曾將工程委外由丁○○承攬，並由丙○○擔
    任工頭，薪資之申報均由丁○○提出工資表及身分證明文件交由丙○○，再由丙○○轉交公司報稅，乙○○之薪資亦應由丁○○提出，對於乙○○於八十五年間
    是否受雇於丁○○乙事並不知情等語。經查：
（一）告訴人乙○○於八十五年間，未在允崇公司工作，亦未支領薪資或任何報酬等
      情，雖據告訴人乙○○指述在卷；而允崇公司於八十五年間，以告訴人乙○○
      自八十五年一月起至八十五年八月止，自允崇公司支領薪資十萬元，向財政部
      高雄市國稅局申報營利事業所得稅，共計逃漏稅捐二萬五千元乙節，亦有財政
      部國稅局各類所得扣繳暨免扣繳憑單、財政部高雄市國稅局九十年十一月十四
      日之財高國稅字第九○○五八四八一號函一份可參，是允崇公司確有以虛報薪
      資之方式逃漏八十五年度之營利事業所得稅二萬五千元等情，固堪認定。
（二）被告於八十五年擔任允崇公司負責人期間，將部分油漆工程委由丁○○施做，
      而丁○○負責提供施作工人之資料予被告僱請之工頭丙○○交由被告申報為薪
      資成本等情，業經證人丁○○於本院證稱：「我是油漆下包，當時曾經在允崇
      包過油漆工程下包，我認識丙○○，都是他與我接洽工作的」、「（問：八十
      五年間允崇公司報稅時都是誰在負責？）都是我拿工資表給丙○○，丙○○再
      報給允崇的」、「七十幾年間，我們有請過乙○○，但八十五年間沒有請過他
      」、「（問：八十五年間為何報稅時會有乙○○的薪資？）當時是我把乙○○
      的薪資報給丙○○的，是想要把所得分散一些來節稅」、「因為我們人員流動
      性大，丙○○根本不知道誰有在我們那裡工作」等語，參以被告提出之切結書
      上載：「具結人丁○○代表等八人領取自八十五年一月二日至八十五年八月工
      資，總計新台幣伍拾壹萬元整（領取名單金額詳如後面附表）」等語，及後附
      之工資表二紙上載：乙○○領取薪資十萬元等情以觀，足認允崇公司確將油漆
      工程轉包予丁○○，而丁○○未曾僱用告訴人，卻將不實登載告訴人請領薪資
      之工資表交由工頭丙○○轉交允崇公司報稅之事實，應可認定。
（三）按一般工程公司於承包工程施作時，因部分周邊工程自己無施工能力而將部分
      工作諸如綁鐵、水泥、木工、油漆等部分轉由第三人次承攬（即下包）僱工承
      作，而該下包之第三人僱請何人實際施作，承攬人（即上包商）之工程公司並
      不知悉亦不關心，且第三人於工作完成請領報酬時，須將其所僱用工人之資料
      交予承攬之上包公司製作所得稅扣繳憑單，作為承包公司營業成本之依據等情
      ，乃為一般工程業界實務常見之情形。告訴人雖未受被告之允崇公司或丁○○
      所僱用，然被告既將部分油漆工程交由丁○○施作，而丁○○於請領報酬時，
      復提出工資表及身分證影本等資料予被告，則被告自形式上觀之，確有相信工
      頭丙○○所提出之工資表所列載而認告訴人為丁○○所僱用之可能，從而被告
      辯稱不知告訴人未受僱於丁○○乙節，亦與常情相符，堪以採信。又被告既不
      知告訴人是否實際受僱於丁○○，其僅依丁○○提出之工資表等資料，逕向財
      政部高雄市國稅局申報八十五年度之營利事業所得稅，實難依被告持以申報之
      資料不實，即認被告有虛增營業成本而逃漏稅捐之故意。
三、綜上所述，被告既不知告訴人是否受僱於丁○○，則被告既實際已支付丁○○承
    作工作之款項，而依據丁○○交付之工資表等資料，填製各類所得扣繳暨免扣繳
    憑單，並持之向財政部高雄市國稅局申報營利事業所得稅，自無逃漏稅捐之犯罪
    故意。此外，復查無其他積極證據足認被告有此部分犯行，不能證明被告犯罪，
    自應為被告無罪之諭知。據上論斷，應依刑事訴訟法第三百零一條第一項，判決
    如主文。案經檢察官李奇哲到庭執行職務。
中      華      民      國    九十二    年      四      月     三十     日
                                  臺灣高雄地方法院刑事第二庭
                                      審判長法  官  莊崑山
                                            法  官  吳為平
                                            法  官  曾鴻文
右正本證明與原本無異。
如不服本判決，應於判決送達後十日內，向本院提出上訴狀。
                                            書記官    王高山
中    華    民    國      九十二      年      五      月      二      日


司法院資訊處製作；財團法人民間司法改革基金會備份。
